最高法院刑事裁定　　　　　　　九十六年度台抗字第七七四號
抗　告　人　甲○○
上列抗告人因違反水利法案件，不服台灣高等法院中華民國九十
六年十一月一日駁回聲請再審之裁定（九十六年度聲再字第三七
九號），提起抗告，本院裁定如下：
    主  文
抗告駁回。
    理  由
本件原裁定以：抗告人甲○○因違反水利法案件，對於原審法院
八十八年度上訴字第四二００號刑事確定判決（按該案上訴後，
經本院九十一年度台上字第二一二四號判決，從程序上駁回確定
）聲請再審，其聲請意旨略以：原確定判決認抗告人自民國八十
七年十月起，至八十八年二月十三日止，連續提供坐落台北縣鶯
歌鎮○○段第二五三之五、二五三之九、二五三之十三、二五三
之十四、二五三等地號屬大漢（原裁定漏載「漢」字）溪行水區
內之自有及國有未登錄土地予蔡天祥及另二不詳姓名成年人，以
一車新台幣一百元至六百元不等之價格傾倒廢棄物，致該附近大
漢溪河道淤積變窄，足以妨害水流致生公共危險之罪。惟：(一)抗
告人並不知上開地區為行水區，相關單位既未通知，附近復有他
人興建鐵皮屋；(二)抗告人於警詢及第一審坦承犯罪事實，係因不
諳國語，致問答有誤；(三)抗告人原係為農作供回填陶瓷土，不知
蔡天祥等人違反約定傾倒廢棄物及越界傾倒；(四)抗告人為護土地
，經常於附近巡察，並檢舉不法盜採砂石，獲內政部警政署環境
保護警察隊書面致謝，努力保護國土安全，有該警察隊書函一件
。以上均屬新證據，且此證據足以動搖原有罪確定判決，而為受
判決人無罪、免訴、免刑或輕於原判決所認之罪名之判決，為此
依刑事訴訟法第四百二十條第一項第六款規定，聲請再審云云。
按有罪之判決確定後，有下列情形之一者，為受判決人之利益，
得聲請再審：……六、因發現確實之新證據，足認受有罪判決之
人應受無罪、免訴、免刑及輕於原判決所認罪名之判決者，刑事
訴訟法第四百二十條第一項第六款定有明文。而該款所謂「發現
確實之新證據」，係指該證據於事實審法院判決前業已存在，為
法院、當事人所不知，不及調查斟酌，至其後始行發現，且就證
據本身形式觀察，固不以絕對不需經過調查程序為條件，但必須
顯然可認為足以動搖原有罪確定判決，而為受判決人無罪、免訴
、免刑或輕於原判決所認罪名之判決者為限（本院三十三年抗字
第七０號、四十年台抗字第二號、四十一年台抗字第一號判例意
旨參照）。經查抗告人主張前開(一)至(四)之新證據，其中(一)至(三)或
謂不知上開土地係行水區；或謂蔡天祥等人違反與抗告人約定擅
自傾倒廢棄物，及逾越傾倒之範圍，與抗告人無涉；或謂第一審
自白事實不符等情，均屬其辯解之詞，且於案件審理時均已為主
張，並經原審於確定判決理由內詳加說明，並一一予以指駁在卷
（原審八十八年度上訴字第四二００號判決第三、四頁），自非
屬新證據。另(四)所提出內政部警政署環境保護警察隊書面致謝書
函，則係於本案判決確定後之八十九年五月二十三日復函，亦非
於原審法院判決前，業已存在之新證據。揆諸前揭判例說明，聲
請意旨所稱，既與刑事訴訟法第四百二十條第一項第六款所定再
審事由之新證據意義不符，本件聲請再審，為無理由，應予駁回
等理由綦詳，經核於法尚無不合。抗告意旨略以：抗告人在第一
審之自白與事實不符，原審未調取錄音帶播放，亦未更正筆錄，
未盡調查之能事，抗告人聲請再審所提出之照片，乃案發當時，
即已存在，原審未加審酌，內政部警政署環境保護警察隊書面致
謝書函足證抗告人長期巡視河川，保護家園，指摘原裁定不當云
云。然查內政部警政署環境保護警察隊書面致謝書函，不惟係於
八十八年十二月七日原審判決後作成，且須經調查，況其內容係
抗告人於八十九年四月二十七日電話報案稱：有人盜採砂石云云
，而抗告人所提出之照片則係主張有其他人在行水區建鐵皮屋、
有不法之徒盜採砂石、挖掘深坑云云，顯然不足使原確定判決發
生動搖，而為抗告人有利之認定，難據以開始再審，自非確實新
證據（本院四十九年台抗字第七二號判例意旨參照）。抗告意旨
仍執前詞，就原裁定已詳加說明論駁明確之事項，徒憑己見重為
爭辯，尚難認為有理由，其抗告應予駁回。
據上論結，應依刑事訴訟法第四百十二條，裁定如主文。
中　　華　　民　　國　九十六　年　 十二 　月  二十六  日
                      最高法院刑事第六庭
                          審判長法官  呂　潮　澤
                                法官  吳　昆　仁
                                法官  孫　增　同
                                法官  吳　　　燦
                                法官  李　英　勇
      本件正本證明與原本無異
                                      書  記  官
中　　華　　民　　國　九十七　年　  一　　月　　三　　日
                                                    ｍ
